【裁判字號】    98,交易,326
【裁判日期】    980630
【裁判案由】    過失致死
【裁判全文】
臺灣臺北地方法院刑事判決             98年度交易字第326號
公  訴  人  臺灣臺北地方法院檢查署檢察官
被      告  甲○○
                      號
上列被告因過失致死案件，經檢察官提起公訴（九十八年度偵字
第二九七九、三八○七、四二○三號），本院判決如下：
    主  文
甲○○服用酒類，不能安全駕駛動力交通工具而駕駛，處有期徒
刑肆月；又因過失致人於死，處有期徒刑拾月；應執行有期徒刑
壹年。
    事  實
一、甲○○於民國九十八年一月十一日晚間七時許，在臺北縣新
    店市○○街某麵攤飲用含酒精之保力達Ｂ後，明知伊飲用含
    酒精飲料後，已達不能安全駕駛動力交通工具之程度後，仍
    於同日晚間七時三十分許，騎乘車牌號碼：ＢＩＲ—５８６
    號重型機車上路，於同日晚間八時十五分許，行經臺北縣新
    店市○○路○段往三峽方向路段時，適有行人陸楊麗娟自該
    路段九十七號不依規定，擅自垮越分向限制線，違規穿越車
    道，甲○○原應注意車前狀況，並隨時採取必要之安全措施
    ，且當時天候晴、路面鋪設柏油、乾燥、無缺陷、無障礙物
    、視距良好，並無不能注意之情事，竟因酒後騎車，疏未注
    意車前狀況，採取必要之安全措施，所騎乘機車之左側車身
    因而與行人陸楊麗娟發生碰撞，致陸楊麗娟倒地後受有頭部
    外傷併左側急性硬膜下出血及腦挫傷等傷害，經送財團法人
    天主教耕莘醫院（下稱耕莘醫院）施以急診手術，於九十八
    年一月十六日上午十二時十五分許因神經性休克不治死亡，
    嗣臺北縣政府警察交通大隊新店分隊警員蕭有正於上揭車禍
    發生後據報前往處理，甲○○為警攔檢測量其呼氣酒精濃度
    已達每公升○．五九毫克，甲○○並在現場向警員蕭有正坦
    承為上揭車禍肇事人，自首犯罪並接受裁判。
二、案經陸楊麗娟之子乙○○訴由臺北縣政府警察局新店分局報
    請臺灣臺北地方法院檢察署檢察官偵查起訴。
    理  由
壹、程序部分：
    按被告以外之人於審判外之言詞或書面陳述，除法律有規定
    者外，不得作為證據，刑事訴訟法第一百五十九條第一項定
    有明文；復按被告以外之人於偵查中向檢察官所為之陳述，
    除顯有不可信之情況者外，得為證據，同法第一百五十九條
    之一第二項亦有規定；另按被告以外之人於審判外之陳述，
    雖不符前四條之規定，而經當事人於審判程序同意作為證據
    ，法院審酌該言詞陳述或書面陳述作成時之情況，認為適當
    者，亦得為證據；當事人、代理人或辯護人於法院調查證據
    時，知有第一百五十九條第一項不得為證據之情形，而未於
    言詞辯論終結前聲明異議者，視為有前項之同意；同法第一
    百五十九條之五規定甚明。本案所據以認定被告甲○○犯罪
    事實之證據，其中部分屬傳聞證據，因公訴人及被告於本院
    言詞辯論終結前均未對其證據能力聲明異議，本院認該等傳
    聞證據作成之情況亦無不當之情形，依刑事訴訟法第一百五
    十九條之五規定，該等傳聞證據均具備證據能力，合先敘明
    。
貳、實體部分：
一、上揭事實業據業據被告甲○○於本院審理中坦承不諱，經核
    與告訴人乙○○於警詢、偵查中指訴情節相符，另有臺北縣
    政府警察局新店分局交通分隊Ａ１、Ａ２落道路交通事故調
    查報告表、道路交通事故現場圖、道路交通事故調查報告表
    (一)、(二)、現場照片、耕莘醫院診斷證明書、耕莘醫院出院病
    歷摘要、臺北縣政府警察局新店分局道路交通事故當事人酒
    精測定紀錄表、臺北縣政府警察局新店分局道路交通事故肇
    事人自首情形紀錄表、臺北縣政府警察局新店分局交通分隊
    道路交通事故補充資料表、刑法第一百八十三條之三案件測
    試觀察紀錄表、汽車駕駛人酒後生理協調平衡檢測紀錄卡、
    車籍查詢—基本資料詳細畫面、臺北縣政府新店分局交通事
    故當事人登記聯單、臺北縣政府警察局道路交通事故初步分
    析研判表、臺北縣政府警察局北縣警交字第Ｃ000000
    00號舉發違反道路交通管理事件通知單、九十八年一月時
    七日勘驗筆錄、臺灣臺北地方法院檢察署九十八年一月十七
    日相驗屍體證明書、臺灣臺北地方法院檢察署檢驗報告書、
    臺灣省臺北縣區車輛行車事故鑑定委員會北縣鑑字第九八○
    二二三號鑑定意見書、行政院國軍退除役官兵輔導委員會臺
    北榮民總醫院八十八年八月五日（八八）北總內字第二六八
    六八號函等資料附卷足憑，足徵被告之自白與事實相符，堪
    以採信。綜上，本件事證明確，被告犯行堪以認定，應依法
    論科。
二、核被告所為，係犯刑法第一百八十五條之三不能安全駕駛動
    力交通工具罪及同法第二百七十六條第一項之過失致死罪，
    而被告所為上揭二罪，犯意個別，罪名不同，應分論併罰。
    按「汽車駕駛人，無駕駛執照駕車、酒醉駕車、吸食毒品或
    迷幻藥駕車、行駛人行道或行經行人穿越道不依規定讓行人
    優先通行，因而致人受傷或死亡，依法應負刑事責任者，加
    重其刑至二分之一。」，道路交通管理處罰條例第八十六條
    第一項定有明文，被告係於酒後騎乘機車因而導致被害人陸
    楊麗娟死亡，應依上揭規定，就其所犯過失致死罪部分加重
    其刑至二分之一。又本件車禍於報案時未報明肇事人姓名，
    臺北縣政府警察交通大隊新店分隊警員蕭有正於上揭車禍發
    生後據報前往處理，被告在現場向警員蕭有正坦承為上揭車
    禍肇事人等情，有臺北縣政府警察局新店分局道路交通事故
    肇事人自首情形紀錄表附卷足憑（見偵卷第十四頁），堪認
    被告犯本罪後，在有偵查犯罪職權之機關未發覺犯人為何人
    前，即自首為肇事人，且於事後接受審判，核符刑法第六十
    二條前段規定自首之要件，爰依上揭規定，就被告所犯過失
    致死罪部分，減輕其刑，並依法先加後減之。爰審酌被告為
    依法考試領得汽車駕駛執照之人，應對酒醉駕車行為之嚴重
    性及危險性了然於心，竟於飲用含酒精飲料後騎乘機車上路
    ，顯然缺乏尊重其他用路人生命、財產安全之觀念，且因而
    肇事並導致被害人陸楊麗娟死亡，造成重大損害，誠應予以
    重懲，又被告犯後坦承犯行，除由強制汽車責任保險公司代
    為賠償強制責任險保險金予被害人家屬外，雖未賠償被害人
    家屬任何金錢，惟態度尚稱良好，兼衡以本件車禍被害人陸
    楊麗娟亦有違規穿越馬路之過失，並考量被告之品行、生活
    狀況、智識程度等一切情狀，分別量處如主文所示之刑，並
    定其應執行刑，以為儆懲。
據上論斷，應依刑事訴訟法第二百九十九條第一項前段、第二百
八十四條之一，刑法第一百八十五條之三、第二百七十六條第一
項、第六十二條前段、第五十一條第五款、道路交通管理處罰條
例第八十六條第一項，刑法施行法第一條之一第一項、第二項前
段，判決如主文。
本案經檢察官羅月君到庭執行職務。
中    華    民    國    98    年    6     月    30    日
                  刑事第十四庭  法  官  李家慧
以上正本證明與原本無異。
如不服本判決應於收受送達後10日內向本院提出上訴書狀，並應
敘述具體理由；其未敘述上訴理由者，應於上訴期間屆滿後20日
內向本院補提理由書（均須按他造當事人之人數附繕）「切勿逕
送上級法院」。
                                書記官  鄭淑丰
中    華    民    國    98    年    6     月    30    日
附錄本件論罪科刑法條：
中華民國刑法第185條之3
服用毒品、麻醉藥品、酒類或其他相類之物，不能安全駕駛動力
交通工具而駕駛者，處1年以下有期徒刑、拘役或科或併科15萬
元以下罰金。
中華民國刑法第276條
（過失致死罪）
因過失致人於死者，處 2 年以下有期徒刑、拘役或 2 千元以下
罰金。
從事業務之人，因業務上之過失犯前項之罪者，處 5 年以下有期
徒刑或拘役，得併科3千元以下罰金。


司法院資訊處製作；財團法人民間司法改革基金會備份。
